臺灣新竹地方法院民事判決　九十年度竹簡字第六八五號
　　原　　　告　　乙○○
　　法定代理人　　甲○○
右當事人間損害賠償事件，本院判決如左：
    主      文
被告應給付原告新台幣貳拾玖萬仟元及自民國九十年十一月二十四日起至清償日止
按年息百分之五計算之利息。
訴訟費用由被告負擔。
本判決於原告以新台幣玖萬捌仟元供擔保後得假執行；但被告於假執行程序實施前，
以新台幣貳拾玖萬仟元為原告預供擔保後，得免為假執行。
    事實及理由
一、原告之聲明：被告應給付原告新台幣（下同）二十九萬三千元，及自起訴狀繕本
    送達翌日即民國（下同）九十年十一月二十四日起至清償日止按年息百分之五計
    算之利息；另以供擔保為條件之假執行宣告。
二、事實摘要：
（一）原告主張被告於八十八年間在新竹縣關西鎮推出「寶發大地」之預售屋，並於
      廣告稱其工地施工品質極佳，原告不疑有他，遂於八十九年元月間向被告購買
      門牌號碼為新竹縣關西鎮湖肚四十一巷一弄二號之三層樓房建物一棟及其坐落
      之基地一筆，總價款為三百九十三萬元，兩造並簽訂房地產預定買賣契約書，
      嗣原告依約給付全部價金，並辦妥交屋手續；惟原告遷入上開建物居住後，經
      過數月即陸續發現被告施工品質不佳，建物之每一層樓均有嚴重漏水、滲水、
      甚至龜裂之現象，而牆面更有壁癌之情形，每遇下雨均苦不堪言，而上開嚴重
      瑕疵亦經本院至現場履勘屬實。原告在發現前開瑕疵後，雖經多次向被告反映
      ，被告均僅係隨便修修，應付、敷衍了事，不僅未解決原告所購建物之滲水、
      漏水、壁癌等現象，甚至上開情形仍繼續擴大中。查原告所購買之上開建物，
      係於八十八年十月間完工，並於八十九年元月間完成交屋，依社會通念，前開
      建物係屬不到一年之新屋，惟因被告之前所做防水處理完全未發生功能，甚且
      建物外牆已變色，且具黏性，令人無法置信上開建物係甫購買一年之新屋。原
      告乃再以正式發函要求被告公司應於九十年十一月一日前全部解決前開漏水、
      滲水、壁癌等瑕疵，惟被告均置之不理，原告乃請訴外人宏定有限公司估驗修
      補前開漏水、滲水、龜裂等瑕疵所需之費用，經該公司指派維修工程師至現場
      實地勘察結果，認為修補費用計需二十九萬三千元，原告自得請求被告給付上
      開金額；雖被告質疑前開宏定有限公司所為之估價結果，惟查宏定有限公司之
      營業項目即包括室內裝潢工程之設定及施工承攬業務，且獲得內政部核發之建
      築物室內裝修業登記證，即符合建築物室內裝修管理辦法第十一條之專業設計
      、施工廠商，是被告此部分所辯自不足採。次按物之出賣人對於買受人應擔保
      其物無滅失或減少其價值之瑕疵，亦無滅失或減少其通常效用，或契約預定效
      用之瑕疵，民法三百五十四條定有明文；查被告公司所出售之前開建物，有前
      開所稱之漏水、滲水、壁癌、龜裂情形，且其瑕疵係因可歸責於被告公司所致
      ，顯然已欠缺建物之通常效用，甚至減少其價值；又參諸最高法院七十七年度
      第七次民事庭決議，出賣人所交付之物有瑕疵，買受人得主張物之瑕疵擔保責
      任，亦得主張民法二百二十七條之不完全給付；從而原告自得依買賣物之瑕疵
      擔保責任，請求被告給付二十九萬三千元；另因前開建物有嚴重漏水、滲水情
      形，並經專業之宏定有限公司進行勘查估驗所需之修補費用至少為二十九萬三
      千元，而出賣人即被告公司又顯然故意不告知上開瑕疵，是依據民法三百六十
      五條規定，原告之上開請求權亦不受六個月期間之限制；另被告在前開建物工
      程之工地主任徐桂華於現場履勘時亦表示原告於發現有前開滲水等瑕疵後有通
      知被告修補，被告亦有派人為修補，惟其後原告通知前開瑕疵仍存在等語，足
      見原告業已從速檢查，並通知被告，故並無被告所稱發生視為承認受領之情形
      ，從而原告自亦得主張物之瑕疵擔保責任，即得依民法第三百五十九條規定，
      請求減少價金二十九萬三千元，或依民法第三百六十條規定，主張因不履行而
      生之損害賠償二十九萬三千元，或依不完全給付規定，請求被告補正瑕疵或損
      害賠償二十九萬三千元。
（二）被告雖未於言詞辯論期日到場，惟據其提出之書狀略以原告自認係八十九年初
      即購屋進住，則迄今已達二年，且被告出售之同型該社區建物有數十棟，均無
      任何問題，自不可能僅就原告購買之建物故意施予瑕疵，故原告主張購買之前
      開建物有瑕疵云云，自無足採。又查原告自受領前開建物後，即應從速檢查，
      如怠於檢查者，依據民法第三百六十五條規定，即視為承認受領之物，而前開
      建物自交屋起迄今已歷二年，而此期間歷經晴雨、颱風、地震均無異樣，何以
      兩年後原告始稱有瑕疵，實令人難以置信。又查兩造簽訂之瑕疵保固期間早已
      超過，且究竟有無瑕疵尚有疑義，縱令有瑕疵，亦屬原告自行造成，或屬不可
      歸責於被告，故無論如何，均無從要求被告負責。又原告係以提出之估價單為
      請求賠償依據，惟從事估價之公司究有無此方面之能力，如何估驗出價格，均
      應由原告為進一步說明等情置辯。
三、程序方面：
（一）按當事人得以合意定第一審管轄法院，但以關於由一定法律關係而生之訴訟為
      限，民事訴訟法第二十四條第一項定有明文；查本件依據兩造簽訂之房地產預
      定買賣契約第十七條約定，雙方同意就前開契約所生之一切糾紛以本院為第一
      審管轄法院，有該買賣契約書一份在卷可按，是本件被告之營業所雖非在本院
      轄區，惟基於上開說明，本院對本件訴訟自有管轄權，合先敘明。
（二）又本件被告經合法通知，未於言詞辯論期日到場，核無民事訴訟法第三百八十
      六條各款所列情形，爰依原告聲請，由其一造辯論而為判決。
四、本院之判斷：
（一）原告主張被告於八十八年間在新竹縣關西鎮推出「寶發大地」之預售屋，原告
      乃於八十九年元月間向被告購買其中一戶即前開建物（含坐落之基地），總價
      款為三百九十三萬元，兩造並簽訂房地產預定買賣契約書，嗣原告業已依約給
      付全部價金，並辦妥交屋手續而遷入居住之事實，業據提出房地產預定買賣契
      約書、土地所有權狀、建物所有權狀各一份為證，亦為被告所不爭執，自堪信
      原告此部分之主張為真實。惟原告主張被告出售之前開建物各層均有滲水、漏
      水、龜裂，甚至有壁癌等嚴重瑕疵云云，則為被告所否認，並以前詞置辯，是
      本件所應探究者為原告向被告購買之前開建物是否有前開滲水等瑕疵；又此部
      分瑕疵如確屬存在，是否應由被告負瑕疵擔保或損害賠償責任；另原告此部分
      請求權是否因已逾六個月而不得再行主張。
（二）原告主張其向被告購買之前開建物，惟當原告遷入居住後，即陸續發現前開建
      物每層均有漏水、滲水、龜裂等現象，而牆面甚至有壁癌之情形，且情況日益
      嚴重，每逢下雨均苦不堪言等情，業據提出房屋滲漏水明細表、相片八張等為
      證，亦據本院至現場履勘屬實；被告雖具狀質疑前開瑕疵之存在云云；惟查前
      開本院至現場履勘之前，有通知兩造到場會同，而被告亦派前開建物工程之工
      地主任徐桂章到場會同勘驗，而經本院會同原告及被告所派之系爭工程工地主
      任徐桂章至現場逐一履勘結果，被告出售原告之前開建物，就一樓部分，自大
      門入口進入之右側前窗台下方、側邊、兩側牆壁油漆表面均有多處龜裂痕跡，
      另連接前窗台靠沙發處之牆壁，有一塊區域之油漆表面有發霉及反黑痕跡，另
      入口上方牆壁轉角及前窗台上方牆壁轉角處因滲水有經塗上防水漆痕跡，客廳
      變電箱牆壁上下方油漆表面有龜裂痕跡，沙發上方窗戶邊牆壁亦有二條各約長
      一百公分之裂痕，電冰箱上之樑右下角開始一直延伸至沙發處，有數條裂痕，
      另在洗手間開關上方牆壁油漆表面亦有明顯之數條裂縫，一、二樓階梯轉台上
      方之磚牆有一條橫向裂痕，另在樓梯上方牆壁與樓梯相接處有明顯之裂痕；另
      就二樓部分，由樓梯轉角連接二樓牆壁油漆表面至少有三條明顯裂痕，另牆壁
      上方與樓梯板相接處亦有明顯裂痕，二樓主臥室前窗台上方有一條長約一公尺
      裂痕，部分則有滲水現象而塗上防水漆，窗台下方牆壁油漆表面有數條裂痕，
      並有塗上防水漆之痕跡，另面對冷氣機窗口左下方牆壁油漆表面，亦有明顯裂
      痕，二樓主臥室天花板以燈座為中心呈放射狀之至少五條明顯裂痕，天花板裂
      縫處亦塗有防水膠漆，開關箱上下方、側邊、對講機旁牆壁之油漆表面，亦有
      數條明顯裂縫，二樓浴廁旁側邊牆壁油漆表面有呈Ｔ字型裂痕，二樓客房內入
      口開關上、下緣牆壁油漆表面有不規則數條裂痕，四面牆壁及天花板油漆表面
      均有龜裂痕跡，面對客房窗右側牆壁有三處明顯之壁癌，目前並有塗上防水漆
      之痕跡，面對冷氣機之下方牆壁與另一側邊牆壁連接處，有因滲水而造成油漆
      粉化現象，當場以手觸摸有油漆之粉屑，另二樓往三樓之樓梯右方牆壁油漆表
      面有二條明顯之橫向裂痕，且下方之裂痕長約二公尺，另其牆壁與樓梯板連接
      處自始點至近終點處有一明顯之裂痕；至建物三樓部分，主臥室進門對講機上
      下緣牆壁油漆表面有數條裂痕，其餘四面牆壁油漆表面均有數條長短不一之裂
      痕，另天花板燈座旁亦呈現放射狀裂痕，窗台兩側牆壁油漆表面有明顯裂痕，
      並塗上防水漆之痕跡，樑柱延伸至銜接牆壁處有滲水現象，並已塗上防水漆，
      樑柱油漆表面亦有數條裂痕，浴廁兩旁牆壁油漆表面，亦有龜裂痕跡，書房窗
      台上方與天花板銜接處有明顯滲水且塗上防水漆之痕跡，另面對窗台右側中間
      與下緣牆壁部分有數處因滲水而產生壁癌現象，書房入口右側牆壁接近開關處
      亦有因滲水產生之壁癌，靠左側窗台牆壁亦有數處程度較輕微之壁癌，書房四
      面牆壁及天花板之油漆表面均有龜裂現象，三樓通往頂樓樓梯轉台上方牆壁有
      多處龜裂痕跡，且兩面牆壁相連處，目前有潮濕現象，頂樓之天花板目前仍可
      看出數處滲水並留有未乾之水痕，牆壁多處亦有龜裂滲水現象，並塗上防水漆
      之痕跡，另頂樓四面牆壁、天花板油漆表面有數條龜裂痕跡等情（見本院九十
      一年二月六日勘驗筆錄），亦與原告主張之瑕疵情形相符，從而被告質疑原告
      所主張之前開建物瑕疵是否存在云云，自不足採。
（三）被告另辯稱其出售給原告之前開建物縱有瑕疵，亦屬原告自行造成，或屬不可
      歸責於被告云云。惟查原告自被告處受領前開建物後，並未做任何改變結構之
      裝潢工程等情，業據本院至現場履勘屬實，亦有原告所提出之前開建物現場相
      片八張在卷可考；次查原告於交屋後遷入不久，即陸續發現上開瑕疵，而有通
      知被告修補等情，亦據被告之現場工地主任徐桂章證明屬實（見本院前開勘驗
      筆錄）；又被告所出售原告建物之瑕疵，係滲水、龜裂、壁癌、粉化等現象，
      而上開瑕疵在原告搬入不久即發現並通知被告處理，足見均係因建物本身施作
      不當所產生自明，從而被告此部分所辯亦不足採。
（四）至被告辯稱原告受領前開建物後，並未從速檢查，則依據民法第三百六十五條
      規定，即視為承認受領之物，而不得再請求被告負瑕疵擔保責任云云。惟按買
      受人固應按物之性質，依通常程序從速檢查其所受領之物；如發現有應由出賣
      人負擔保責任之瑕疵時，應即通知出賣人；惟前開所稱之通常程序，係指一般
      人皆可認知之程序，在交易通念上認為相當之期間為檢查即足。查原告主張其
      受領前開建物而搬入居住後，即在陸續發現前開建物有滲水、龜裂等瑕疵後，
      而立即通知被告，被告接獲原告之通知後，亦曾數次派員至前開建物進行修補
      ，惟因修補情形不佳，仍未解決前開各項瑕疵，乃又於九十年九月二十四日以
      存證信函通知被告於同年十一月一日前確實解決上開瑕疵等情，業據提出存證
      信函一份為證，被告公司之工地主任徐桂章亦表示原告曾通知被告公司修補前
      開滲水等瑕疵，其有至前開建物查看，被告公司並曾派員進行修補，惟後來原
      告仍通知上開滲水情形仍存在，其亦有再至前開建物查看，並有為部分改善，
      惟原告仍不滿意等情（見前開勘驗筆錄）；按建物之前開滲水、龜裂、壁癌等
      現象，均非建物建造完成交屋之始即得立刻發現，通常須待經過一段期間，從
      而原告在受領前開建物之時未能立即發現上開瑕疵，自屬正常，且亦未違反前
      開檢查之義務；又原告在進住一段期間而陸續發現上開瑕疵，亦已即刻通知被
      告為修補，亦足見原告業依通常程序從速檢查，且將上情通知被告，而被告並
      曾數度派員查看並為修補，惟因被告所為之修補，仍未能改善前開瑕疵，原告
      又於九十年九月二十四日再以存證信函通知被告確實解決前開瑕疵，惟因被告
      仍未加以改善等情，故原告自無違反前開從速檢查之義務，自未發生視為承認
      受領之情形；又依據前述之過程，原告亦未逾前開行使瑕疵擔保請求權之期間
      ，從而原告自仍得請求物被告負物之瑕疵擔保責任。次按物之出賣人對於買受
      人應擔保其物無滅失或減少其價值之瑕疵，亦無滅失或減少其通常效用，或契
      約預定效用之瑕疵；又買賣因物有瑕疵，而出賣人應負擔保之責者，買受人得
      解除其契約或請求減少其價金；又買賣之物，缺少出賣人所保證之品質者，買
      受人得不解除契約或請求減少價金，而請求不履行之損害賠償，民法三百五十
      四條第一項前段、第三百五十九條前段、第三百六十條前段分別定有明文。查
      依據兩造簽訂之前開買賣契約第十條第二項約定，被告保證按照新竹縣政府建
      築管理課核定之所有建造執照設計結構及本約所列建材施工，不得偷工減料；
      第十一條第六項約定自完成交屋日起，除被告能證明可歸責於被告或不可抗力
      因素外，結構部分負責保固十五年，固定建材及設備部分（如門窗、粉刷、地
      磚．．．．等）負責保固一年等語，亦有前開買賣契約書一份在卷可按；而查
      被告公司所出售之前開建物，既有前開滲水、龜裂、油漆粉化、壁癌等瑕疵，
      自減少其應具之價值及通常之效用，亦顯然欠缺前開所保證之品質，而原告經
      催告被告修補，被告雖曾派員至其建物查看並為之修補，惟仍未為任何改善，
      且仍然有前開多項瑕疵，則基於前述，原告自得依據前開規定，請求減少價金
      或請求被告因不履行之損害賠償。
（五）原告主張其就向被告買受之前開建物各項瑕疵，經請專業之宏定有限公司進行
      勘查估驗後，所需之修補費用為二十九萬三千元等情，亦據提出估價單一份為
      證；被告雖質疑前開從事估價之宏定有限公司之資格及估驗之價格正確性云云
      ，惟查宏定有限公司之營業項目包括有室內裝潢工程之設定及施工承攬業務，
      另亦依據建築物室內裝修管理辦法規定，向中央主管機關即內政部申請獲准核
      發「建築物室內裝修業登記證」，屬於建築物室內裝修管理辦法第十一條之專
      業設計、施工廠商等情，亦有宏定有限公司之營利事業登記證及建築物室內裝
      修業登記證各一份在卷可按。次查證人即宏定有限公司負責前開估價之江遠明
      亦證稱其為宏定有限公司擔任設計監工，因該公司接獲原告通知其前開建物有
      漏水、滲水等現象，乃派其前往勘查，其至現場後發現確實有漏水之情形，且
      牆壁有龜裂、壁癌等現象，乃對上開瑕疵修補為估價，所為之估價均符一般市
      場行情，蓋系爭建物之外牆因磁磚間有縫隙，且水泥比例不對，因而有滲水現
      象，而此滲水現象最佳修補方式，即在室內、室外同時處理，室內部分係以高
      壓方式將ＰＵ發泡劑打入牆壁之縫隙，惟因建物為磚牆結構，磚與磚有空隙，
      加以水泥填縫不足，以致只由內部填縫隙，並不能完全達到防漏之功能，故為
      徹底解決漏水、滲水之問題，須在外牆另潑灑潑水劑，其目的在使雨水不會被
      磁磚、水泥吸收，而施作之方式必須在外牆搭鷹架，而逐層在全部之外牆潑灑
      ，因水是會流動的，不能僅就部分為之；又因建物之頂樓地板有龜裂現象，只
      要下雨即會沿天花板滲水到室內，所以必須將頂樓之水泥打掉，並施作ＰＵ防
      水材質，蓋頂樓係水泥材質，又無磁磚保護，經陽光照射容易粉化，故就頂樓
      有漏水、滲水現象，係以上開施作ＰＵ防水處理，又建物之壁癌現象，則應將
      表面水泥部分挖掉，然後以樹脂沙漿塗上，再以水泥粉光等情（見本院九十一
      年四月九日言詞辯論筆錄），並據證人江遠明當庭提出估價單內容說明及單價
      分析資料一份在卷可按；審本院前開至現場履勘時，發現被告出售給原告之建
      物確有上開滲水、油漆表面龜裂、壁癌、油漆粉化等多項瑕疵，且每層樓幾乎
      均有上開瑕疵，且部分之瑕疵情形嚴重；而證人江遠明與兩造均無特殊情誼，
      除到庭詳細說明其施作修補之方式及所需之價格外，另提出前開估價之詳細資
      料及依據，而參諸前開資料所列，所需之修補方式及費用，亦符合一般市場客
      觀常情，從而自足採信，被告空言質疑上開估價單所為之估價云云，亦不足採
      。
（六）綜上所述，原告基於買賣契約法律關係，請求減少價金或債務不履行之損害賠
      償金額為二十九萬三千元等情，尚屬有據，從而原告請求被告給付二十九萬三
      千元及及自起訴狀繕本送達翌日即九十年十一月二十四日起至清償日止按年息
      百分之五計算之利息部分，即屬有理由，應予准許。
五、假執行之宣告：
    兩造均陳明願供擔保，聲請宣告假執行及免為假執行，經核均無不合，爰分別酌
    定相當擔保金額併准許之。
六、本件事證已臻明確，兩造其餘攻擊防禦方法，於本判決結果不生影響，爰不一一
    論述，併此敘明。
七、結論：原告之訴為有理由，依民事訴訟法第三百八十五條第一項前段、第七十八
    條、第三百九十條第二項、第三百九十二條，判決如主文。
中　　　華　　　民　　　國　　九十一　　年　　　四　　　月　　　三十　　 日
                                  臺灣新竹地方法院新竹簡易庭
~B法　　　官　李承訓
右為正本係照原本作成。
如對本判決上訴，須於判決送達後廿日內向本院提出上訴狀。
~B法院書記官　吳玉蘭
中　　　華　　　民　　　國　　九十一　　年　　　四　　　月　　　三十　　 日
